臺灣士林地方法院刑事裁定　　　　　　 96年度交聲字第510號
原處分機關　交通部公路總局臺北區監理所
異　議　人
即受處分人　 甲○○
上列受處分人因違反道路交通管理處罰條例案件，對於交通部公
路總局臺北區監理所中華民國96年4 月20日所為之處分（原處分
案號：北監自裁字第裁40-Z00000000號），聲明異議，本院裁定
如下：
    主  文
異議駁回。
    理  由
一、按汽車行駛於高速公路、快速公路或設站管制之道路，不遵
    使用限制、禁止、行車管制及管理事項之管制規則而未依規
    定變換車道之行為者，處汽車駕駛人新臺幣（下同）3,000
    元以上6,000 元以下罰鍰，並記違規點數1 點，道路交通管
    理處罰條例第33條第1 項第4 款、第63條第1 項第1 款定有
    明文。
二、原處分意旨略以：本件受處分人即異議人甲○○於民國96年
    1 月7 日下午4 時45分許，駕駛車牌3769-QA 號自用小客車
    ，行經國道3 號高速公路246 公里南下246 公里處，經值勤
    之國道公路警察局第七警察隊民間分隊警員攔停舉發其駕駛
    汽車「行駛高速公路未依規定變換車道」之違規情事，爰依
    道路交通管理處罰條例第33條第1 項第4 款規定，處罰鍰新
    臺幣（下同）6,000 元並依同條例第63條第1 項第1 款規定
    記違規點數1 點等語。
三、聲明異議意旨略以：本人不服本件之舉發，因該警員攔車舉
    發時並非駕駛黑白相間之警車，該員警稱此係警備車。又該
    員警舉發時無任何足以證明本人駕駛汽車行駛高速公路未依
    規定打方向燈而變換車道之採證照片或影片等證據，該員警
    仍製發罰單，本人對此深表不服並請求查明事實（又稱異議
    人現居高雄市）云云。
四、經查：
  (一)首按違反道路交通管理事件統一裁罰基準及處理細則第5條
    規定：「處理違反道路交通管理事件，有關文書送達之程序
    ，依行政程序法之規定。」，而送達於應受送達人之住居所
    、事務所或營業所為之，但在行政機關辦公處所或他處會晤
    應受送達人時，得於會晤處所為之；又於應送達處所不獲會
    晤應受送達人時，得將文書付與有辨別事理能力之同居人、
    受僱人或應送達處所之接收郵件人員；又送達不能依前二條
    規定為之者，得將文書寄存送達地之地方自治或警察機關，
    若由郵務機關送達者，得將之寄存於送達地之郵政機關，並
    作送達通知書兩份，一份黏貼於應受送達人住居所、事務所
    、營業所或其就業處所門首，另一份交由鄰居轉交或置於該
    送達處所信箱或其他位置，以為送達，此行政程序法第72條
    第1 項、第73條第1 項及第74條第1 項、第2 項分別定有明
    文。然道路交通管理處罰條例第89條規定：「法院受理有關
    交通事件，準用刑事訴訟法之規定；其處理辦法，由司法院
    會同行政院定之。」，刑事訴訟法第62條規定：「送達文書
    ，除本章有特別規定外，準用民事訴訟法之規定。」，而民
    事訴訟文書之寄存送達，依民事訴訟法第138 條第2 項規定
    ，自寄存之日起，經10日發生效力，此因應受送達人未必能
    即時領取訴訟文書而知悉其內容，故特設此規定以保障其權
    益。上開行政程序法未如前述民事訴訟法增設第138 條第2
    項規定，但道路交通管理處罰條例第89條之母法既有特別規
    定，寄存送達自應準用上開自寄存之日起，經10日發生送達
    效力之規定，當甚明確。查本件裁決書交付郵政機關於95年
    4 月27日送達甲○○位於臺北市○○區○○路52巷26號之戶
    籍地址之住所時，因未獲會晤受處分人本人，且無得受領文
    書之同居人，乃製作送達通知書一份黏貼該住所門首，另一
    份置於該住所信箱，並將該通知單郵件於96年4 月27日寄存
    於臺北市○○區○○路郵局以為送達，此有交通部公路總局
    臺北區監理所北監自裁字第Z00000000 號送達證書影本1 份
    附卷可稽。是上開裁決書既經交通部公路總局臺北區監理所
    於96年4 月27日寄存送達，揆諸上揭說明，自寄存之日起，
    經10日發生效力之規定，即該裁決書於96年5 月8 日已生合
    法送達之效力。本件異議人至遲應於道路交通管理處罰條例
    第87條第1 項所定合法送達後20日內，即96年5 月28日向管
    轄地方法院聲明異議。是受處分人即異議人在上開裁決書合
    法送達後，其不服該處分而提起本件聲明異議並於96年5 月
    21日送達於該監理所，尚未逾該條例聲明異議20日之期間，
    本件異議人之聲明異議在法律程式上係屬合法，先予敘明。
  (二)本件受處分人即異議人甲○○於96年1 月7 日下午4 時45分
    許，駕駛車牌3769-QA 號自用小客車，行經國道3 號高速公
    路246 公里南下處，經值勤之國道公路警察局第七警察隊民
    間分隊警員駕駛警備車攔停舉發其駕駛汽車「行駛高速公路
    未依規定變換車道」之違規情事，有上開內政部警政署國道
    公路警察局公警局交字第Z00000000 號舉發違反道路交通管
    理事件通知單1 紙在卷可憑，當甚明確，而堪認定。受處分
    人雖認警員值勤時未駕駛黑白相間警車而駕駛警備車係不法
    之舉發、取締，然員警執行公權力措施時，法律並未規定必
    須駕駛黑白相間警車，自不得以上述理由而否定警員執行職
    務之合法性。又受處分人甲○○主張值勤員警未能提供足以
    證明其違規之舉證照片、影片，而認該舉發證據不足云云，
    然查受處分人甲○○於警攔停後，其本人在該員警製發之內
    政部警政署國道公路警察局公警局交字第Z00000000 號舉發
    違反道路交通管理事件通知單上簽署「甲○○」之姓名，簽
    收該通知單，有該通知單1 紙在卷可憑，表示其對於上開違
    規事實並未積極表示異議，已甚明確，且警員舉發違反道路
    交通管理處罰條例所列之違規事實，法律並未限定應使用何
    種方式採證，目視亦為其中一種，其本質上為行政處分，亦
    即公務員基於職務上權力，依法就特定之具體事件所為具有
    公法上效果之單方行政行為，基於公務員為公法上行為具有
    公信力之原則，該行政處分當可被推定為真正。再舉發之警
    員於執行勤務時，適時發現受處分人行駛高速公路未依規定
    變換車道，立即前往攔檢舉發違規，其與異議人素不相識，
    復無怨隙，應無故意誣陷受處分人之必要，而受處分人既無
    其他積極證據足資推翻前項舉發認定之事實，實難認警員有
    何違法舉發違規之情形。從而，受處分人異議意旨尚難採信
    。
  (三)綜上所述，受處分人即異議人駕駛上開車輛確有於上揭時、
    地之行駛高速公路未依規定變換車道之違規行為，從而，原
    處分機關依上揭道路交通管理處罰條例第33條第1 項第4 款
    及違反道路交通管理事件統一裁罰標準表規定，裁處受處分
    人6,000 元罰鍰，並依同上條例第63條第1 項第1 款記違規
    點數1 點，核無違誤，本件受處分人之異議為無理由，自應
    將其異議駁回。
五、據上論斷，應依道路交通管理處罰條例第87條第2 項、道路
    交通案件處理辦法第19條，裁定如主文。
中　　華　　民　　國　　96　　年　　6 　　月　　25　　日
                  交通法庭法  官  雷雯華
以上正本證明與原本無異。
如不服本裁定，應於送達後5 日內，向本院提出抗告狀。
                          書記官  陳如玲
中　　華　　民　　國　　96　　年　　6 　　月　　25　　日
